臺灣臺南地方法院刑事判決
110年度易字第543號
公  訴  人  臺灣臺南地方檢察署檢察官
被      告  任應龍



選任辯護人  藍慶道律師
上列被告因妨害自由案件，經檢察官提起公訴（110年度偵字第2
29號），本院判決如下：
    主  文
甲○○犯恐嚇罪，處拘役伍拾伍日，如易科罰金，以新臺幣壹仟元
折算壹日。
    事  實
一、甲○○與丙○○、乙○○均係址設臺南市○區○○路0段000 巷00弄00
    號曼哈頓大樓之住戶(以下簡稱曼哈頓大樓)。民國109年11
    月1日18時17分許，乙○○、丙○○在電梯間等待搭乘電梯，見
    甲○○與所帶之二隻小型犬進入電梯間，乃欲待甲○○先行乘坐
    電梯後再行搭乘，遂離開電梯間行至中庭，甲○○因不滿乙○○
    、丙○○二人態度，乃尾隨二人進入中庭，並基於恐嚇危害安
    全之犯意，以尾隨、追趕、進逼、近身手指身體、揮打及腳
    踢等肢體動作，恐嚇乙○○、丙○○二人，致生危害於其二人之
    安全。
二、案經乙○○、丙○○訴由臺南市政府警察局第一分局報請臺灣臺
    南地方檢察署檢察官偵查後起訴。
    理  由
壹、程序部分－證據能力之說明
　一、按刑事訴訟法第159條之2規定被告以外之人於檢察事務官
      、司法警察官或司法警察調查中所為之陳述，與審判中不
      符時，其先前之陳述具有較可信之特別情況，且為證明犯
      罪事實存否所必要者，得為證據。所稱「為證明犯罪事實
      存否所必要者」，係指就具體個案案情及相關卷證判斷，
      為發現實質真實目的，認為除該項審判外之陳述外，已無
      從再就同一供述者，取得與其上開審判外陳述之相同供述
      內容，倘以其他證據代替，亦無從達到同一目的之情形而
      言（最高法院102年度台上字第1297號判決意旨參照）。
　二、證人即告訴人丙○○警詢之陳述，屬傳聞證據，被告甲○○及
      辯護人否認其證據能力，因丙○○於偵查、審判中另以證人
      身分具結作證，其於警詢中之陳述，就認定本件犯罪事實
      而言，不具不可替代性，非證明犯罪事實存否所必要，應
      無證據能力。
　三、辯護人雖於準備程序時主張檢察官之勘驗筆錄無證據能力
      (嗣於本院審理時同意有證據能力，本院卷第179頁)。然
      勘驗，係指實施勘驗人透過一般人之感官知覺，以視覺、
      聽覺、嗅覺、味覺或觸覺親自體驗勘驗標的，就其體察結
      果所得之認知，成為證據資料，藉以作為待證事實判斷基
      礎之證據方法，關於此種證據方法，刑事訴訟法於第212
      條規定，賦予法官或檢察官有此實施勘驗權限(最高法院9
      7年度台上字第5061號判決參照)。又按刑事訴訟法第212
      條既賦予法院、檢察官以勘驗調查證據及犯罪情形之權，
      其勘驗結果，如已依同法第42條製成筆錄，勘驗筆錄本身
      即為證據，自難謂勘驗筆錄無證據能力（最高法院101年
      度台上字第890號判決意旨參照），是本件檢察官依刑事 
      訴訟法第42條製成筆錄，勘驗筆錄本身即為證據，自有證
       據能力，併予敘明。
　四、刑事訴訟法第159條之5規定，被告以外之人於審判外之陳
      述，雖不符前4條之規定，而經當事人於審判程序同意作
      為證據，法院審酌該言詞陳述或書面陳述作成時之情況，
      認為適當者，亦得為證據。當事人、代理人或辯護人於法
      院調查證據時，知有第159 條第1 項不得為證據之情形，
      而未於言詞辯論終結前聲明異議者，視為有前項之同意。
      本判決以下所引用之傳聞證據，被告甲○○及其辯護人於審
      判程序中均同意作為證據使用，或知有傳聞證據之情形而
      未於言詞辯論終結前聲明異議，本院審酌該等證據作成時
      之情況，並無違法取證之情形，又與本案有關聯性，認為
      以之作為證據應屬適當，均具有證據能力。
貳、實體部分
　一、得心證之理由：
　　(一)被告甲○○固供承與告訴人丙○○、乙○○均為曼哈頓大樓住
        戶。其於109年11月1日18時17分許，自曼哈頓大樓電梯
        間尾隨乙○○、丙○○二人進入社區中庭，並在中庭有伸手
        抓乙○○、左手揮打丙○○、腳踢丙○○及持續逼進乙○○、丙○○二人之行為，惟矢口否認有何恐嚇之犯行。辯稱：伊
        沒有恐嚇他們，只是要質問他們云云；被告之辯護人則
        辯稱：⒈被告看到告訴人二人於走入電梯間之前，告訴
        人乙○○曾有辱罵被告為警察垃圾等語及辱罵小狗、作出
        踢狗之動作，致其狗遭受驚嚇翻了三圈，因而上前質問
        告訴人乙○○為何要無緣無故辱罵伊及踢伊狗，方有與告
        訴人二人之間發生口角爭執情事及有指手畫腳之肢體動
        作，被告主觀上亦顯然僅係因不滿告訴人乙○○辱罵伊及
        踢狗之行為意欲質問告訴人乙○○，沒有犯法的動機，只
        是要保護自己的權利或人格權；⒉被告從頭至尾並未有
        與告訴人二人有任何肢體上之碰觸，至多顯僅止係口角
        之間指責吵架程度，客觀上被告從未對告訴人二人有實
        施任何之強暴或脅迫之行為；⒊縱然被告作勢踢告訴人
        丙○○當時有傷害之主觀上犯意，但沒有踢到，至多應僅
        係傷害之預備階段或未遂程度，但傷害罪並無處罰預備
        或未遂，因此被告所為亦未達國家刑法傷害罪之處罰構
        成要件。
　　(二)經查：
　　　⒈被告甲○○於109年11月1日18時17分許，自曼哈頓大樓電
        梯間尾隨告訴人乙○○、丙○○二人進入社區中庭後，有伸
        手抓乙○○、左手揮打丙○○、腳踢丙○○之行為，因乙○○、
        丙○○閃避及時而未觸及其等之身體，被告並有以手指向
        乙○○、丙○○及持續逼進乙○○、丙○○等舉動，業經被告是
        認在卷(本院卷第73頁、263、264頁)，核與證人乙○○、
        丙○○具結後證述之內容相符(偵查卷第22頁、本院卷第2
        07至238頁)。此外，並有檢察官及本院勘驗現場監視錄
        影畫面，所製之勘驗筆錄在卷可憑(偵卷第105、206頁
        ；本院卷第180頁)，是被告於前述時、地有對乙○○、丙○○尾隨、追逐、進逼、近身手指身體、揮打及腳踢等行
        為，可以認定。
　　　⒉被告甲○○雖辯稱其並無對告訴人二人恐嚇之犯意或行為
        ，只是要質問他們，然按刑法第305條之恐嚇危害安全
        罪，所謂恐嚇，指凡一切言語、舉動足以使人生畏怖心
        者均屬之，而是否足以使他人生畏怖心，應依社會一般
        觀念衡量之。
　　　⒊證人乙○○、丙○○均證稱因被告甲○○之舉動而心生畏怖；
        另一般而言，人與人交往有一個心理邊界，在公共場合
        裡，與人交談的距離過遠會顯得疏離，過近會令對方感
        到威脅。由勘驗監視器錄影畫面可知，本件案發當時，
        被告之身形較告訴人二人魁武，其以尾隨、追逐、進逼
        告訴人二人，且持續近身手指其二人，幾乎貼近被告二
        人身體，此種舉動足使人感到不安、恐懼，況被告實際
        上亦朝其二人揮打或腳踢，已屬實施暴力行為，足使人
        心生畏怖。此由告訴人二人因被告之直指、揮打、逼進
        等舉動而後退、閃避，即已彰顯其等畏怖之心態，被告
        所為已屬刑法第305條之恐嚇行為。被告及辯護人所辯
        ，顯係卸責之詞，不足採信。此部分事證明確，被告恐
        嚇危害安全犯行，堪以認定。
　　(三)被告甲○○及其辯護人雖一再主張係因告訴人丙○○、乙○○
        在曼哈頓大樓及踢被告所有之犬隻，才為上揭對告訴人
        等直指、追逐、進逼等行為，並提出本件案發後之110
        年7月8日由被告之妻與案發時亦在現場之蔡姓少年對話
        錄音譯文為憑。然該蔡姓少年於本院110年10月20日審
        理時證稱：「(你有無看到這兩個母女【即告訴人二人
        】有踢被告的狗?)」不清楚；我有聽到一開始有一個女
        生的聲音罵髒話「幹你娘」，但後面有沒有踢我沒有看
        清楚；無法確定罵髒話的人是這兩個母女。當時看到被
        告在法院提示監視器錄影畫面鏡頭看不到的地方澆水，
        被告的太太和小孩來我家時，我跟他說有看到有人踢他
        們家的狗，是用非常模糊的記憶說的，無法確定，當時
        是亂講的等語(本院卷第182至192頁)。依其所述，其於
        110年7月8日對被告之妻、子稱看到有人踢狗等語並非
        實情；又其稱聽聞有女聲罵髒話三字經當時，被告在澆
        水，但本件被告係自電梯間追隨告訴人等出來至中庭的
        過程為前述暴力行為，整個過程中，被告並沒有在澆水
        ，則證人所述聽聞有人罵髒話之時點究竟是否為本件案
        發前？或案發前多久？仍然不明。因此，被告及辯護人
        此部分主張，無法獲得證明。況縱被告及辯護人此部分
        主張為真，亦僅是被告行為之動機，無礙於本件被告犯
        行是否成立之認定，併予敘明。
  二、論罪科刑：
　　　核被告甲○○所為，係犯刑法第305條恐嚇危害安全罪。其
      以一行為同時恐嚇告訴人二人，為一行為犯數罪名，為同
      種想像競合犯，應依刑法第五十五條規定，從一重恐嚇罪
      處斷。審酌被告甲○○不思以和平、理性方式處理在小狗社
      區活動之問題，因細故而以尾隨、追趕、進逼、近身以手
      指身體、揮打及腳踢等動作恐嚇告訴人等，致其二人心生
      畏懼，所為實屬不該；並考量被告迄今未能與告訴人二人
      達成和解，兼衡其自述之智識、家庭生活及經濟狀況，暨
      其犯後否認犯行之態度等一切具體情狀，量處如主文所示
      之刑，並諭知如易科罰金之折算標準。
  三、至公訴意旨認被告甲○○前開對告訴人乙○○、丙○○進逼、踢
      打之行為另成立刑法第304條之強制罪；且被告甲○○對告
      訴人為前述進逼、踢打行為後，於社區管理員到場時當乙○○、丙○○之面揚言：如果她敢打我的狗，我就打死她，打
      死她再來關等語，此部分所為亦成立恐嚇罪。然：
　　(一)按刑法第304條強制罪之構成要件，除行為人要具備於
        強暴、脅迫之手段外，並要對象有被迫為一定作為(行
        無義務之事)或不作為(妨害人行使權利)，方能成立犯
        罪。本件告訴人二人因被告尾隨、追逐等舉動，因心生
        畏怖而退移步伐或改變行進方向，然由勘驗影片內容可
        知，被告並無任何阻攔或左右告訴人行動方向之行為，
        且告訴人乙○○之後跑去找管理員來中庭時，被告亦未曾
        加以阻攔，由此可知，告訴人等欲往何方向移動，仍是
        依其等之自由意思決定，因此，被告並無妨害告訴人自
        由行動之權利，所為與刑法第304條之構成要件不符，
        要難論以該罪名。
　　(二)另刑法第305條關於恐嚇罪之規定，於危害之通知並非
        確定，而仍取決於其他不確定之條件，此種不確定之危
        害通知，尚不足構成恐嚇罪(臺灣高等法院108年度上易
        字第139號判決意旨參照)。查被告甲○○自承於社區管理
        員到場時當乙○○、丙○○之面揚言：如果她敢打我的狗，
        我就打死她，打死她再來關等語，核與告訴人二人指述
        之情節相符(偵查卷第22頁、本院卷第213頁，亦經本院
        勘驗現場錄影檔案製有勘驗筆錄可佐(本院卷第257頁)
        ，此部分事實堪以認定。然揆諸上開說明，被告的危害
        通知(要打死她)，取決於對方的行為，乃不確定條件(
        她是否有打狗)，尚不足構成恐嚇罪。因此，此部分被
        告所為仍非可論以恐嚇罪名。　　　　
　　(三)綜上，公訴意旨認被告甲○○此部分應另論刑法第304條
        之強制罪名及刑法第305條之恐嚇罪名，均有未洽。惟
        公訴意旨認此部分與前開本院論罪科刑之恐嚇罪分別有
        想像競合犯之裁判上一罪關係及實質上一罪關係，爰不
        另為無罪之諭知。
據上論斷，應依刑事訴訟法第299 條第1 項前段、刑法第305條
、第55條、第41條第1項前段，刑法施行法第1 條之1 第1 項，
判決如主文。 
本案經檢察官黃彥翔提起公訴，檢察官丁○○到庭執行職務。
中　　華　　民　　國　　111 　年　　1 　　月　　19　　日
　　　　　　　　　刑事第九庭    法　官　莊玉熙
以上正本證明與原本無異
如不服本判決應於收受本判後20日內向本院提出上訴書狀，並應
敘述具體理由。其未敘述上訴理由者，應於上訴期間屆滿後20日
內向本院補提理由書狀（均須按他造當事人之人數附繕本）「切
勿逕送上級法院」。
  　　　　　　　　　　　　　　　書記官　陳昱潔
中　　華　　民　　國　　111 　年　　1 　　月　　20　　日
附錄本案論罪科刑法條：
中華民國刑法第305條
以加害生命、身體、自由、名譽、財產之事恐嚇他人，致生危害
於安全者，處2年以下有期徒刑、拘役或9千元以下罰金。